【裁判字號】    95,重訴,85
【裁判日期】    950428
【裁判案由】    清償借款
【裁判全文】
臺灣臺中地方法院民事判決  95年度重訴字第85號
原      告  台中商業銀行股份有限公司
法定代理人  戊○○
訴訟代理人  乙○○
被      告  丁○○
            甲○○
兼上二人共同
訴訟代理人  丙○○
上列當事人間請求清償借款事件，本院於民國95年4月12日言詞
辯論終結，判決如下：
    主    文
被告丙○○、丁○○、甲○○應連帶給付原告新台幣壹佰捌拾捌
萬玖仟壹佰伍拾壹元，及如附表編號一、二及四所示之利息及違
約金。
被告丙○○、丁○○應連帶給付原告新台幣陸拾玖萬捌仟柒佰參
拾柒元，及如附表編號三所示之利息及違約金。
訴訟費用由被告連帶負擔。
本判決第一、二項於原告以新台幣參佰肆拾陸萬陸仟元供擔保後
，得假執行。但被告以新台幣壹仟零參拾玖萬捌仟零參拾壹元為
原告預供擔保後，得免為假執行。
    事實及理由
一、按訴狀送達後，原告不得將原訴變更，但擴張或減縮應受判
    決事項之聲明者，不在此限。又被告於訴之變更或追加無異
    議，而為本案之言詞辯論者，視為同意變更或追加。民事訴
    訟法第255條第1項第3款、第2項分別定有明文。本件原告起
    訴請求被告連帶給付新台幣（下同）10,459,754元，及如附
    表所示利息及違約金。嗣於本件訴訟進行中，就其請求聲明
    減縮為被告應連帶給付原告10,398,031元，並延後部分利息
    及違約金起算日，另調高部分債權利率之部分，核與首揭規
    定相符，應予准許，合先敘明。
二、原告起訴主張：(一)被告丁○○偕同連帶借款人即被告丙○○
    、甲○○向原告借款200萬元，於民國93年11月17與原告公
    司簽立借據，借款期間自93年11月23日起至112年11月23日
    止，利率按年息2.795%計算；約定每月23日繳款，若一次不
    履行，即喪失期限利益，應將全部借款本金、利息及違約金
    等一次清償；另約定逾期在6個月以內者，按上開利率10%，
    逾期超過6個月部分，按上開利率20%計付違約金；詎被告於
    94年10月23日起即不依約繳息，雖經催告，仍置之不理，原
    告旋於94年11月23日向法院聲請支付命令後，被告始清償該
    筆積欠之利息，迄今尚欠本金1,889,151元，及如附表編號
    一所示利息、違約金；又被告丙○○、甲○○為該筆借款之
    連帶借款人，自應負連帶清償之責。(二)被告丁○○偕同連帶
    借款人即被告丙○○、甲○○向原告借款700萬元，於民國9
    3年11月17與原告公司簽立借據，借款期間自93年11月23日
    起至113年11月23日止，利率按年息2.15%計算；約定每月23
    日繳款，若一次不履行，即喪失期限利益，應將全部借款本
    金、利息及違約金等一次清償；另約定逾期在6個月以內者
    ，按上開利率10%，逾期超過6個月部分，按上開利率20%計
    付違約金；詎被告於94年10月23日起即不依約繳息，雖經催
    告，仍置之不理，原告旋於94年11月23日向法院聲請支付命
    令後，被告始清償該筆積欠之利息，迄今尚欠本金6,621,02
    6元，及如附表編號二所示利息、違約金；又被告丙○○、
    甲○○為該筆借款之連帶借款人，自應負連帶清償之責。(三)
    被告丁○○偕同連帶借款人即被告丙○○向原告借款80萬元
    ，並有借據為憑，借款期間自93年12月1日起至98 年12月1
    日止，利率按目前基準利率即3.92%加碼年利率3.97%，即年
    利率7.89%計算；約定每月1日繳款，若一次不履行，即喪失
    期限利益，應將全部借款本金、利息及違約金等一次清償；
    另約定逾期在6個月以內者，按上開利率10%，逾期超過6個
    月部分，按上開利率20%計付違約金；詎被告於94年9月1日
    起即不依約繳息，雖經催告，仍置之不理，迄今尚欠本金69
    8,737元，及如附表編號三所示利息、違約金；又被告丙○○為該筆借款之連帶借款人，自應負連帶清償之責。(四)被告
    丁○○偕同連帶借款人即被告丙○○、甲○○向原告借款15
    0萬元，於民國93年11月17與原告公司簽立借據，借款期間
    自93年11月23日起至97年11月23日止，利率按年息9.99%計
    算；約定每月23日繳款，若一次不履行，即喪失期限利益，
    應將全部借款本金、利息及違約金等一次清償；另約定逾期
    在6個月以內者，按上開利率10%，逾期超過6個月部分，按
    上開利率20%計付違約金；詎被告於94年9月23日起即不依約
    繳息，雖經催告，仍置之不理，迄今尚欠本金1,189,117元
    ，及如附表編號四所示利息、違約金；又被告丙○○、甲○○為該筆借款之連帶借款人，自應負連帶清償之責。為此依
    消費借貸及連帶債務之法律關係，訴請被告連帶給付等語。
    並聲明：除供擔保金額外，求為判決如主文所示。
三、被告則以：前開房地抵押貸款200萬元部分，被告均依約如
    期繳納利息及本金，原告所述不實。前開房地抵押貸款700
    萬元部分，被告亦均依約如期繳納利息及本金，原告所述並
    非實情。至於其餘借款部分，該借據並未記載若一次不履行
    ，即喪失期限利益之約定，又約定書為定型化契約，字體太
    小，被告復無合理期間逐條審閱，且違約金按約定利率之20
    %顯屬過高，而失公平等語，資為抗辯。並聲明：(1)原告之
    訴及假執行之聲請均駁回。(2)如受不利判決，願供擔保請准
    免為假執行。
四、經查，原告主張之事實，業據提出借據暨約定書、簡易資料
    查詢表、活期儲蓄存款交易明細、支付命令聲請狀影本、台
    中商業銀行存放款利率表等件為證。且被告於94年10月間即
    發生延遲繳款情形，有交易明細在卷可稽，此並為被告所不
    爭執，又原告於94年11月23日即已向本院具狀聲請核發支付
    命令，復依據兩造間簽訂上開借據之約定書第5條第1項及同
    條第6項規定，上開借款均已視為全部到期，足徵被告上開
    借款確已逾期繳款而依約視為全部到期。又民法第247條之1
    規定，所謂「加重他方當事人之責任」，係指一方預定之契
    約條款，為他方所不及知或無磋商變更之餘地而言，所謂「
    按其情形顯失公平」，則係指依契約本質所生之主要權利義
    務，或按法律規定加以綜合判斷有顯失公平之情形而言，此
    有最高法院93年度台上字第1856號判決要旨可資參考。查系
    爭兩造所簽訂之借貸契約，雖係定型化契約，但契約條款既
    經被告等人審閱後始簽章其上，自無被告所辯情事可言。至
    於被告另辯稱：利息及違約金過高云云。然查，系爭契約若
    非經兩造約定並達成合意，被告豈會在契約上簽名蓋章，且
    依約繳息，是被告前開所辯，尚乏憑據，自難採信，則堪認
    原告之主張為真實。
四、按稱消費借貸者，謂當事人一方移轉金錢或其他代替物之所
    有權於他方，而約定他方以種類、品質、數量相同之物返還
    之契約；借用人應於約定期限內，返還與借用物種類、品質
    、數量相同之物，民法第474條第1項、第478條前段分別定
    有明文。又連帶債務之債權人，得對於債務人中之一人或數
    人或其全體，同時或先後請求全部或一部之給付，亦為民法
    第273條第1項所明定。本件被告丁○○既偕同被告丙○○、
    甲○○為連帶借款人向原告借款，而尚有如主文第1、2項所
    示之本金、利息及違約金未清償，且清償期已因喪失分期攤
    還之利益而視為全部到期。從而，原告依消費借貸及連帶債
    務之法律關係，請求被告連帶給付如主文第1、2項所示之本
    金、利息及違約金，核無不合，應予准許。
五、兩造均陳明願供擔保請准宣告假執行或免為假執行，經核均
    無不合，爰各酌定相當擔保金額准許之。
六、本件判決事證已臻明確，兩造其餘攻擊防禦方法及舉證，均
    已無礙本院上開審認，自毋庸逐一論駁，附此敘明。
七、據上論結，原告之訴為有理由，依民事訴訟法第78條、第85
    條第2項、第390條第2項、第392條第2項，判決如主文。
中    華    民    國    95    年    4     月    28    日
                  民事第四庭    法  官  夏一
以上正本係照原本作成。
如對本判決上訴，須於判決送達後20日內向本院提出上訴狀。
中    華    民    國    95    年    4     月    28    日
                                書記官
附表
┌──┬──────┬────────────┬────────────┐
│編號│  新臺幣    │        利息            │       違約金           │
├──┼──────┼────────────┼────────────┤
│    │1,889,151元 │自95.3.23起至清償日止， │自95.4.24起至清償日止， │
│    │            │按年息2.795﹪計算。     │逾期在6個月以內，按上開 │
│一  │            │                        │利率10﹪；逾期超過6個月 │
│    │            │                        │部分，按上開利率20﹪計算│
│    │            │                        │。                      │
├──┼──────┼────────────┼────────────┤
│    │6,621,026元 │自95.3.23起至清償日止， │自95.4.24起至清償日止， │
│    │            │按年息2.15﹪計算。      │逾期在6個月以內，按上開 │
│二  │            │                        │利率10﹪；逾期超過6個月 │
│    │            │                        │部分，按上開利率20﹪計算│
│    │            │                        │。                      │
├──┼──────┼────────────┼────────────┤
│    │  698,737元 │自94.9.1起至清償日止，按│自94.10.2起至清償日止， │
│    │            │年息7.89﹪計算。        │逾期在6個月以內，按上開 │
│三  │            │                        │利率10﹪；逾期超過6個月 │
│    │            │                        │部分，按上開利率20﹪計算│
│    │            │                        │。                      │
├──┼──────┼────────────┼────────────┤
│    │1,189,117元 │自94.9.23起至清償日止， │自94.10.24起至清償日止，│
│    │            │按年息9.99﹪計算。      │逾期在6個月以內，按上開 │
│四  │            │                        │利率10﹪；逾期超過6個月 │
│    │            │                        │部分，按上開利率20﹪計算│
│    │            │                        │。                      │
└──┴──────┴────────────┴────────────┘


司法院資訊處製作；財團法人民間司法改革基金會備份。
